【裁判字號】    92,重訴,17
【裁判日期】    920520
【裁判案由】    侵權行為損害賠償
【裁判全文】
臺灣高等法院民事判決                              九十二年度重訴字第一七號
    原      告  丁○○
                丙○○
    共      同
    訴訟代理人  陳  婷
    被      告  甲○○
                乙○○
右當事人間侵權行為損害賠償事件，經本院刑事庭移送前來，本院判決如左：
    主    文
被告甲○○應給付原告丁○○新台幣肆佰貳拾柒萬玖仟肆佰陸拾壹元；應給付原告丙
○○新台幣貳拾萬壹仟陸佰伍拾柒元。
原告其餘之訴駁回。
訴訟費用由被告甲○○負擔七十五分之四十五，原告丁○○負擔七十五分之二十八，
餘由原告丙○○負擔。
    事實及理由
甲、程序方面：
    被告甲○○、乙○○，經合法通知，均未於言詞辯論期日到場，核無民事訴訟法
    第三百八十六條所列各款情形，爰依原告之聲請，由其一造辯論而為判決，合先
    敘明。
乙、實體方面：
一、本件原告主張：(一)原告丁○○於民國八十八年十二月十一日，在其工作場所遭被
    告等持械闖入，橫受重創，送往國泰醫院緊急接受開顱手術，因出血量過大壓迫
    腦幹，手術後呈現重度昏迷，在加護病房持續半個多月不省人事，歷經長期住院
    治療及各項復健工作、藥物控制，導致無法恢復之傷害。雖事隔三年，至今仍右
    側手腳行動不便，精神異常緊張，且經常抽搐，須長期接受藥物治療，其醫藥費
    用已對家人帶來連年負擔，計有開顱手術二次、加護病房十八天、住院二個半月
    病房費等合計新台幣（下同）三十萬元；住院期間之看護費、檢查費、特殊材料
    、營養品費用合計為五十萬元；復健治療費四十萬元；因無法復原，現尚持續於
    精神科治療及長期腦部用藥合計為三十萬元，總計醫藥費用為一百五十萬元。又
    原告丁○○係五十一年二月十日出生時值三十八歲青壯之年，因突遭變故致無法
    工作，造成職業及生活失能，且其為家中獨子，上有二老，下有二名稚齡兒女，
    一家六口生活頓失憑依，子女撫養陷於困境，即使依勞工委員會規定之最低薪資
    標準每月一萬五千八百四十元計，自三十八歲遭受重傷起至退休年齡六十歲估算
    ，職業及工作失能之損失亦有四百十八萬一千七百六十元；另原告丁○○自事發
    之日起，如遭晴天霹靂，痛感錐心，飽受煎熬，加以長期難以忍受之壓力，身心
    困頓不堪，故被告等應給付一百五十萬元之精神賠償。(二)原告丙○○於上開時間
    亦遭攻擊，店內遭被告破壞毀損，事後之修繕及搬運等費用為十萬一千六百五十
    元；其遭毀損至無法修繕而予以丟棄之椅子、庫存洋酒等損失為四萬一千五百元
    ；又原告丙○○胸部受傷入院縫治，醫藥費用為二萬元；受傷後二個月不能工作
    ，工資損失為十萬元；另原告丙○○橫遭驚嚇，精神耗損，故被告應給付十萬元
    之精神賠償。為此爰依侵權行為損害賠償法則，請求被告應給付原告丁○○七百
    十八萬一千七百六十元、原告丙○○三十六萬三千一百五十七元。
二、被告等均未於言詞辯論到庭爭執，亦未提出任何書狀以供本院參酌。
三、查本件原告丁○○主張其在工作場所遭被告甲○○持械闖入，橫受重創，送往國
    泰醫院緊急接受開顱手術，因出血量過大壓迫腦幹，手術後呈現重度昏迷，歷經
    長期住院治療及各項復健工作、藥物控制，導致目前已無法恢復之傷害等情，業
    據提出國泰醫院診斷證明書影本二紙及醫藥費支出收據影本一冊等為證（見本院
    卷第一八至六三頁）；又甲○○因被訴傷害及毀損罪，亦經本院判處罪刑在案，
    此業經本院調閱九十一年上訴字第二六三七號重傷害案卷屬實，在該刑事審理中
    ，甲○○亦承認傷害及毀損之事。另原告丙○○主張其店內遭被告甲○○之破壞
    毀損，支出修繕及搬運費用，亦據提出報價單及收據等影本九紙為證（見本院卷
    第六四至七三頁），且按當事人對於他造主張之事實，於言詞辯論時不爭執者，
    視同自認。當事人對於他造主張之事實，已於相當時期受合法之通知，而於言詞
    辯論期日不到場，亦未提出準備書狀爭執者，準用第一項之規定。民事訴訟法第
    二百八十條第一項、第三項定有明文。本件被告甲○○未於言詞辯論到庭爭執，
    亦未為陳述或提出任何書狀以供本院參酌，故原告之上開主張應堪信為真實。
四、按因故意不法侵害他人之權利者，負損害賠償責任；不法侵害他人之身體或健康
    者，對於被害人因此喪失或減少勞動能力或增加生活上之需要時，應負損害賠償
    責任；不法侵害他人之身體、健康、名譽、自由、信用、隱私、貞操或不法侵害
    其他人格法益，而情節重大者，被害人雖非財產上之損害，亦得請求賠償相當之
    金額，民法第一百八十四條第一項前段、第一百九十三條第一項、第一百九十五
    條第一項分別定有明文。本件被告甲○○以不法手段，侵害原告之身體、健康或
    財產權，對原告因此所受損害喪失勞動能力損失，及非財產上之損害，自應負賠
    償之責。是本件首應審究者為原告得請求被告甲○○賠償之金額若干？茲分項詳
    析如后：
  (一)原告丁○○部分：
    1.醫療費用部分：原告丁○○共請求一百五十萬元，然原告丁○○受傷入院治療
      ，支出醫療費用部分業據原告丁○○提出國泰醫院醫療費用收據二十四紙為證
      此部分之請求，無單據可考，自屬無據。
    2.喪失勞動能力損失部分：原告丁○○因頭部外傷，合併右側肢體輕癱，有國泰
      醫院診斷書二紙足憑（見本院附民卷第七、八頁），又其步行速度緩慢且合併
      右腳垂足及內翻現象，偶會跌倒．．．，行為較幼稚且智力變差，社會性活動
      仍存障礙，恢復機會不大，此有該院函一紙附於本院九十一年上訴字第二六三
      七號重傷害案卷可考，顯見其已喪失工作能力，依行政院八十六年十月十六日
      發布之基本工資為每月一萬五千八百四十元，原告丁○○請求依此計算其自八
      十八年十二月十一日受傷害之日起至滿六十歲之喪失勞動能力損失自屬有據。
      查自八十八年十二月十一日至九十二年五月六日本院言詞辯論終結日，合計三
      年四月又二十五日即三點四０二年；已到期部分得請求金額合計六十四萬六千
      六百五十二元（15,840×12×3.402 =646,652）。又原告丁○○係五十一年二
      月十日出生，此有
      十二年五月七日至年滿六十歲一百十一年二月九日計十八年九月，就此未到期
      部分，原告丁○○請求一次給付，依霍夫曼計算法，扣除按年息百分之五之中
      間利息計算，得請求賠償金額為二百四十八萬五千六百六十三元（15,840×12
      ×13.0769,305 =2,485,663）。此部分與上開到期部分合計為三百十三萬二千
      三百十五元（646,652+2,485,663= 3,132,315），原告請求喪失勞動能力損失
      四百十八萬一千七百六十元，超過部分，自不應准許。
    3.精神慰撫金部分：查被告甲○○係六十九年出生，國中畢業，家境小康，現無
      職業（見該刑事卷偵訊筆錄所載），而原告丁○○腦部受創，喪失工作能力，
      精神遭受異常痛苦，本院經審酌兩造身分、地位、經濟能力，原告丁○○所受
      損害，認被告甲○○應給予一百萬元精神慰撫金為適當，原告等請求一百五十
      萬元亦屬過高，超過部分，亦不應准許。
  (二)原告丙○○部分：
    1.財產上損失部分：被告甲○○侵入原告丙○○工作場所破壞生財器具，經事後
      清除、修繕花費十萬一千六百五十七元，業據該原告提出報價單、收據、垃圾
      到場爭執，堪信為真實，此部分請求應予准許。至其請求無法修繕而丟棄之椅
      子、庫存洋酒損失四萬一千五百元部分，未據提出單據以資證明，難信為真實
      ，此部分請求即不應准許。
    2.醫藥費及不能工作損失部分：原告丙○○請求其受傷入院縫治，醫藥費用二萬
      元，受傷二個月不能工作，工資損失十萬元云云。但其並未提出任何單據以證
      明有醫藥費之支出及因傷而二個月不能工作，此部分之主張自難採信，其請求
      亦無從允許。
    3.精神慰撫金部分：查原告丙○○五十九年出生，家境小康，大專畢業，經商為
      業，其遭被告甲○○以金屬棒擊打，致頭部外傷合併裂傷之傷害，在療傷期間
      ，精神難免遭受痛苦，經審酌兩造身分、地位、經濟狀況及丙○○所受損害，
      本院認其請求非財產上之損害十萬元，尚屬允當，應予准許。
五、綜上所述，原告基於侵權行為法則，請求被告甲○○賠償原告丁○○四百二十七
    萬九千四百六十一元（147,146+3,132,315+1,000,000 =4,279,461）；賠償原告
    丙○○二十萬一千六百五十七元（101,657+100,000 =201,657）均無不合，應予
    准許。原告逾此部分之請求，自非正當，應予駁回。
六、按當事人主張有利於己之事實者，就其事實有舉證之責任，民事訴訟法第二百七
    十七條著有明文。查本件被告乙○○雖未到場或提出書狀就原告等所主張之事實
    為爭執或陳述。然被告乙○○於原告等告訴乙○○傷害及毀損乙案偵審中，均一
    再否認有參與傷害原告或毀損物品情事，該乙○○復經原審及本院刑事庭認其僅
    犯刑法第三百零五條之恐嚇罪，就起訴意旨所指之傷害及毀損罪嫌，則認犯罪均
    屬不能證明，此業經本院調閱九十一年度上訴字第二六三七號重傷害等案卷屬實
    。茲乙○○在該刑事案件審理中既否認原告等所主張之事實，自不能依民事訴訟
    法第二百八十條第一項、第三項之規定就原告主張之事實，視同自認。茲原告既
    均未能提出積極之證據，以證明被告乙○○確有前述侵權行為之事實，是原告此
    部分之主張，自無可採，至其所共犯之恐嚇罪與原告主張之損害，復無因果關係
    。從而，原告基於侵權行為法則，請求被告乙○○應與甲○○連帶賠償如其等所
    請求之金額，自非正當，不應准許，應予駁回。
七、本件事實已臻明確，兩造其餘攻擊防禦方法及證據經予審酌，核與判決結果不生
    影響，爰不再逐一論述，併此敘明。
據上論結，本件原告之訴為一部有理由，一部無理由，依民事訴訟法第七十八條、第
七十九條但書，判決如主文。
中    華    民    國    九十二    年        五      月        二十      日
                              民事第八庭
                                  審判長法  官  鄭  三  源
                                        法  官  郭  松  濤
                                        法  官  王  淇  梓
右正本係照原本作成。
如不服本判決，應於收受送達後二十日內向本院提出上訴書狀，其未表明上訴理由者
，應於提出上訴後二十日內向本院補提理由書狀（均須按他造當事人之人數附繕本）
上訴時應提出委任律師或具有律師資格之人之委任狀；委任有律師資格者，另應附具
律師及格證書及釋明委任人與受任人有民事訴訟法第四百六十六條之一第一項但書或
第二項（詳附註）所定關係之釋明文書影本。
中    華    民    國    九十二    年        五      月      二十二      日
                                        書記官  張  美  華
附註：
民事訴訟法第四百六十六條之一（第一項、第二項）：
對於第二審判決上訴，上訴人應委任律師為訴訟代理人。但上訴人或其法定代理人具
有律師資格者，不在此限。
上訴人之配偶、三親等內之血親、二親等內之姻親，或上訴人為法人、中央或地方機
關時，其所屬專任人員具有律師資格並經法院認為適當者，亦得為第三審訴訟代理人
。


司法院資訊處製作；財團法人民間司法改革基金會備份。
